臺灣臺北地方法院民事判決　　　　　　　99年度訴字第5043號
原　　　告　周育陞
被　　　告　全球華人股份有限公司
法定代理人　林文雄
訴訟代理人　王衍紋
上列當事人間損害賠償事件，本院於民國100年3月30日言詞辯論
終結，判決如下：
    主  文
原告之訴及假執行之聲請均駁回。
訴訟費用由原告負擔。
    事實及理由
一、原告主張：
  (一)原告於民國98年3月間，透過被告公司在網路所申設1111 人
    力銀行刊登求職履歷，同年4月間有一家自稱為汶萊皇家基
    金有限公司因瀏覽原告求職信後，打電話要原告前往該公司
    面談，經原告上網查詢該公司，發現其所登記資料係在臺辦
    事處，設址香港且所販售國外基金商品均未經金管會核備，
    讓原告產生懷疑該公司係詐騙公司，因此並未前往面試。其
    後被告求職客服中心職員來電稱：求才廠商要求前往面試，
    無故不到者，照公司規定要記一次黑名單處分，並停權一星
    期等語，經原告解釋上述所查詢該公司情形且無從去電取消
    面試，面試爽約不可歸責於原告，但被告公司並不予理會；
    事實證明汶萊皇家基金有限公司於98年12月間遭查獲非法吸
    金等情事，而被告公司將原告列黑名單處分之紀錄求才廠商
    均可看見，致使原告名譽受損，且喪失公平競爭的機會而無
    法找到工作。爰依民法第184條、第195條、個人資料保護法
    第28條規定提起本訴。
  (二)聲明：被告應給付原告新台幣(下同)60萬元。願供擔保，請
    准宣告假執行。
二、被告則以：
  (一)被告為依法向台北市政府申請許可設立之私立就業服務機構
    ，為提供雇主刊登徵才廣告、求職者尋找工作之網路平台。
    雇主於被告網路平台上刊登徵才廣告，只要雇主提供資格證
    明，嗣後刊登之工作內容等重要事項符合就業服務法的有關
    規定即足。香港商汶萊皇家基金有限公司（下稱汶萊公司）
    經向經濟部商業司查詢得知，已於98年2月24日核准報備，
    原告指稱該公司並無在金管會和投信投顧公會登記註冊，核
    屬能否販售基金等金融商品之要件，並非刊登徵才廣告之應
    備要件。
  (二)原告係於98年3月30日自行向汶萊公司投遞履歷應徵基金商
    品業務人員，原告既然擁有寶貴十年的金融業工作經驗，投
    遞履歷前必會經過仔細查證，充分判斷，為何仍於98年3月
    30日主動投遞履歷表給一個不法經營的詐騙公司？汶萊公司
    收到原告履歷後，通知98年4月1日面試，但原告並未依約前
    往，汶萊公司將原告面試未到的情形通知被告，經被告與原
    告聯絡，原告又再與汶萊公司更改同年4月2日面試，如果原
    告真的深知該公司不法經營且有詐騙行為，原告大可於此時
    向被告提出質疑，促使被告了解，惟原告並未提醒被告，反
    而同意更改面試時間。益證原告所述不實。原告4月2日仍未
    依約前往面試，導致汶萊公司又通知被告，被告公司客服人
    員於電話中再次委婉告知原告應徵規則，但原告非常生氣，
    話愈說愈不投機，就氣呼呼掛斷電話，因此被告公司求職中
    心客服人員乃依規定予停權一周之處分；至於「爽約一次」
    的註記並未見諸於被告網站首頁及求才廠商登入頁等任何一
    個頁面，原告執意認定的「黑名單」，諒係原告未依約定前
    往面試，於被告公司客服人員向原告求證時，因在電話中言
    語上，導致原告誤以為有所謂的「黑名單」。
  (三)本件原告面試未到是事實，而原告一年來沒有找到工作的因
    素很多，能否僅以「爽約一次」的紀錄就可以請求一年的薪
    資60萬元，原告顯不當擴大因果關係，要求被告負不應負的
    責任，原告之訴為無理由。
  (四)聲明：原告之訴及假執行之聲請均駁回。若受不利判決，願
    供擔保，請准免為假執行。
三、兩造不爭執事項：
  (一)被告為依法向台北市政府申請許可設立之私立就業服務機構
    ，為提供雇主刊登徵才廣告、求職者尋找工作之媒介，設置
    1111人力銀行網站，有營利私立就業服務機構許可證、公司
    基本資料查詢、1111人力銀行網站首頁(卷第50-54頁) 可稽
    。
  (二)依1111人力銀行網站求職規約第5條規定(卷第76-77頁)，求
    職者若發生以下違反求職求職禮儀情事或與徵才者產生爭議
    糾紛而有故意過失者，1111經查證屬實後，得視求職者違犯
    情狀、次數或惡性，逕行採取「紀錄求職者違約紀錄」、「
    暫時停用帳號」、或「永久關閉求職者履歷表」之措施，並
    得拒絕求職者之後使用1111網站登錄及維護履歷表等功能之
    服務：
  1.求職者填寫之履歷表，有虛偽不實之情事，經(但不限於)第
    三人舉出相當之事實或證明，依照一般客觀判斷足以使人產
    生合理之懷疑者，暫時停用帳號以俟事實查明。
  2.求職者已與徵才者約定前往面試或到職之時間，屆時無故不
    到，且未事前通知該徵才者解釋原委，經該徵才者舉出相當
    之事證而查明具有相當之過失者。
  3.經徵才者投訴與求職者於面試過程或到職前後有爭議糾紛，
    經查屬實(例如但不限於已經向公權力機關提出備案、告訴
    、請求保護等動作，而有具體陳述並登載在案)者。
  4.求職者於1111從事與刊載履歷求職目的無關之行為，或藉刊
    載履歷而實際從事其他營利、宣傳、廣告等與職務媒合無關
    之行為，經查屬實者。
  (三)原告於98年3月30日向汶萊公司投遞履歷應徵基金商品業務
    人員，汶萊公司收到原告履歷後，通知98年4月1日面試，原
    告並未前往，經與汶萊公司更改同年4月2日面試，原告未到
    ，被告遂於1111人力銀行網站內註記原告「面試爽約一次」
    紀錄。
四、兩造爭執及其論述：
  (一)按因故意或過失，不法侵害他人之權利者，負損害賠償責任
    。故意以背於善良風俗之方法，加損害於他人者亦同。違反
    保護他人之法律，致生損害於他人者，負賠償責任；不法侵
    害他人之身體、健康、名譽、自由、信用、隱私、貞操，或
    不法侵害其他人格法益而情節重大者，被害人雖非財產上之
    損害，亦得請求賠償相當之金額。其名譽被侵害者，並得請
    求回復名譽之適當處分。民法第184條第1、2項、第195條第
    1項分別定有明文。是侵害他人名譽權之行為，應負損害賠
    償責任者，須其行為具備主觀上故意過失與責任能力，客觀
    上應有侵權行為及造成他人名譽受損結果，行為與結果間並
    應有因果關聯，而其行為須為不法，始足當之。又按名譽權
    是否受到損害，應以社會上對個人評價是否貶損作為判斷之
    依據，苟行為足以使他人在社會上之評價受貶損，不論其為
    故意或過失，均可構成侵害名譽權之侵權行為。又損害賠償
    之債，以有損害之發生及有責任原因之事實，並二者之間，
    有相當因果關係為成立要件，故原告所主張損害賠償之債，
    如不合於此項成立要件者，即難謂有損害賠償請求權存在。
    （最高法院48年臺上字第481號判例意旨參照）。
  (二)原告主張因懷疑汶萊公司係詐騙公司，因此並未依約於98年
    4月2日前往面試，遭被告註記「爽約一次」紀錄乙節，為兩
    造所不爭，堪信為真。被告於所設網站內就原告求職期間爽
    約情形登錄「爽約一次」，固係對於原告求職期間之面試行
    為為負面評價，固足以造成原告在社會上對其個人評價產生
    貶損效果。
  (三)再按刑法上誹謗罪之成立，以行為人之行為出於故意為限，
    而民法上不法侵害他人之名譽，則不論行為人之行為係出於
    故意或過失，均應負損害賠償責任，此觀民法第184條第1項
    前段及第195條第1項規定自明。所謂過失，乃應注意能注意
    而不注意即欠缺注意義務之謂，構成侵權行為之過失，係指
    抽象輕過失即欠缺善良管理人之注意義務而言，而行為人已
    否盡善良管理人之注意義務，應依事件之分別加以考量，因
    行為人之職業、危害之嚴重性、被害法益之輕重、防範避免
    危害之代價而有所不同，若行為人已經合理查證，而依查證
    所得資料，有相當理由確信為真實者，即應認其已盡善良管
    理人之注意義務而無過失，縱事後經司法機關證明其所述內
    容與事實不符，亦不能令負侵權行為之損害賠償責任。惟為
    保障個人名譽法益之保護，倘行為人未予合理查證即率予散
    佈，則難謂無過失可言，最高法院93年度台上字第851號判
    決著有明文。
  (四)經查，原告加入被告經營1111人力銀行網站成為求職會員，
    透過被告與求才廠商間之媒介找尋合適工作，並同意依被告
    自訂求職公約內容進行求職行為，為兩造所不爭，原告自應
    受求職公約內容之拘束，不得任意反悔。次查，被告設置求
    職者黑名單紀錄(即求職者爽約情形紀錄)內容，並非一般社
    會大眾登入被告1111人力銀行網站即可任意查詢得知，依被
    告設定條件，須登錄成為被告求才廠商會員經被告媒介原告
    為求職者本人時，始得透過點選求職者違規名單欄位後，於
    違規名單頁面內輸入履歷代碼方式獲取原告爽約紀錄，有被
    告1111人力銀行網站首頁、求才廠商登入頁面、違規名單頁
    面等附於臺灣臺北地方法院檢察署99年度偵字第12 903號偵
    查卷可稽，原告面試爽約一次註記資料既需特定求才廠商會
    員以登錄被告網站方式始得獲知，並非任意不特定多數人所
    得共見共聞，難認被告有散布於眾之故意。再查，原告與求
    才廠商汶萊公司約定面試時間後，並未依約履行，經被告求
    職中心客服人員電話確認有爽約不到情形，即依被告公司規
    定作爽約註記，已據被告求職中心副理陳怡如結證明確，並
    有電話紀錄(卷第78頁)可稽，原告既已約定面試時間，屆期
    未到但未於事前去電取消，則被告經調查程序後依其合理確
    信認定原告有爽約未到行為，符合被告自訂求職公約第5條
    第2款之要件，原告於網站上為原告爽約一次紀錄之行為，
    其係在為維護被告利益而主張，並非對不特定人任意詆毀原
    告之名譽，此項表達方式應認屬合理程度，且原告事前同意
    受求職公約內容拘束，被告此項行為已阻卻違法，尚不構成
    不法侵權行為。原告雖主張汶萊公司銷售國外基金未經金管
    會核備，且以在臺辦事處型態營業，可疑為詐騙公司，且公
    司電話屬隱藏號碼故無法事先取消，為被告否認。查被告屬
    民營公司，並無偵查權限，無從判定汶萊公司是否為詐騙集
    團而逕行取消汶萊公司會員資格，而原告於原訂4月1日面試
    時間未到經汶萊公司電話聯絡時，即應立即拒絕面試或以其
    他理由推辭，乃原告復與汶萊公司約定翌日進行面試，復未
    事前告知被告，則原告面試爽約未到即屬可歸責於原告。末
    查，被告事後得知汶萊公司涉詐欺犯行，已於99年7月間移
    除原告爽約未到紀錄等情，亦經被告工程部副理黃俊傑證述
    屬實，並有被告網站99年6月29日違規名單頁面記載原告目
    前無爽約紀錄乙紙可佐，足認被告所為係依求職公約內容履
    行，非以損害原告名譽為目的，並無不法性。
五、綜上，被告行為已阻卻違法，不構成不法侵權行為。被告非
    屬個人資料保護法第2條第7款規定之公務機關，並無個人資
    料保護法第28條之適用(本法尚未經行政院公告施行日期)。
    原告依民法第184條、第195條、個人資料保護法第28條規定
    ，請求被告給付60萬元，為無理由，應予駁回。原告既受敗
    訴判決，其假執行之聲請即失所附麗，不應准許。
六、本件事證已臻明確，兩造其餘攻擊防禦方法及舉證，核與判
    決結果無影響，爰不予一一論述。
七、據上論結，本件原告之訴為無理由，依民事訴訟法第78條，
    判決如主文。
中    華    民    國  100    年     4     月    15    日
                  民事第一庭    法  官  熊志強
以上正本係照原本作成
如對本判決上訴，須於判決送達後20日內向本院提出上訴狀。如
委任律師提起上訴者，應一併繳納上訴審裁判費。
中    華    民    國  100    年     4     月    15    日
                                書記官  謝盈敏